【裁判字號】    89,易緝,279
【裁判日期】    890530
【裁判案由】    侵占
【裁判全文】
臺灣臺中地方法院刑事判決                        八十九年度易緝字第二七九號
    公  訴  人  臺灣臺中地方法院檢察署檢察官
    被      告  丙○○
    選任辯護人  劉家驥
                徐盛國
右列被告因侵占案件，經檢察官提起公訴（八十八年度偵字第七五九五號），本院判
決如左：
    主  文
丙○○意圖為自己不法之所有，而侵占對於業務上所持有之物，處有期徒刑捌月，緩
刑年。
    事  實
一、丙○○於民國八十七年七月二十二日在臺中市○○路三八號「國王旅行社」與甲○、丁○○、乙○○協議，由甲○等三人投資新臺幣（下同）六百萬元，丙○○
    以擔任開發業務代出資，合夥經營國王票務，從事國內機票買賣生意，丙○○並
    負責機票出售及收款工作，為從事前開業務之人，八十七年七月三十日丙○○向
    丁○○領取大華航空臺中－馬公之機票三百張，出售花翎旅行社，得款二十九萬
    四千元，竟意圖為自己不法之所有，將前開業務上持有之款項侵占入己，挪為私
    用，嗣於同年八月間經甲○等人發覺後向丙○○催討，丙○○始交還九萬八千元
    ，餘款雖簽發票號ＭＣ0000000號、發票日八十七年九月三十日、金額二
    十一萬七千三百九十三元、付款人臺中市第四信用合作社南臺中分社之支票乙紙
    ，然屆期仍未獲兌現，甲○等人始知悉上情。
二、案經甲○、丁○○、乙○○訴由臺灣臺中地方法院檢察署檢察官偵查起訴。
    理  由
一、右揭事實，業據被告丙○○坦承不諱，核與告訴人甲○、丁○○及乙○○指訴情
    節相符，並有被告領取機票所簽具之支出證明單、支票及退票理由單影本附卷可
    稽，本案事證明確，被告犯行洵堪認定。
二、核被告丙○○所為，係犯刑法第三百三十六條第二項之業務侵占罪，爰審酌被告
    品行、犯罪動機、目的、手段、犯罪所生危害及被告犯後坦承犯行，並與告訴人
    達成和解，分期歸還侵占款項，有和解書乙紙附卷可稽等一切情狀，量處如主文
    所示之刑，以示懲儆。末查，被告前未曾受有期徒刑以上刑之宣告，有臺灣高等
    法院被告全國前案紀錄表及臺灣臺中地方法院檢察署刑案資料查註紀錄表在卷可
    按，被告因一時失慮，偶罹刑典，犯後坦承犯行，並與告訴人達成和解，業如前
    述，堪認已深具悔意，其經此教訓，當能知所警惕，信無再犯之虞，本院綜核各
    情，所宣告之刑，認以暫不執行為適當，併予宣告緩刑三年，以啟自新，並觀後
    效。
三、公訴意旨另以被告丙○○意圖為自己不法之所有，將客戶以刷卡方式購買機票之
    款項二萬一千三百九十三元侵占入己，另涉有刑法第三百三十六條第二項之業務
    侵占罪嫌及同法第三百四十二條第一項之背信罪嫌，又被告前開侵占三百張機票
    款項乙節亦涉有刑法第三百四十二條第一項之背信罪嫌。惟按認定不利於被告之
    事實，須依積極證據，苟積極證據不足為不利於被告事實之認定時，即應為有利
    於被告之認定，更不必有何有利之證據；次按刑法上之背信罪，係指為他人處理
    事務之人，以侵占以外之方法，違背任務，損害本人利益之行為而言。若侵占罪
    ，則以侵占自己持有他人之物為其特質，至其持有之原因如何，可以不問，故就
    處理他人事務之持有物，以不法所有之意思，據為己有，係屬侵占罪，而非背信
    罪。最高法院三十年度上字第八一六號、三十年度上字第二六三三號判例參照。
    訊據被告丙○○堅詞否認另有侵占客戶以刷卡方式購買機票之款項二萬一千三百
    九十三元，辯稱：國王票務初期尚無刷卡機，乃借用伊所經營之華友票務刷卡機
    ，因伊所僱用之會計未將國王票務及華友票務之款項區分，致伊誤將款項提領使
    用，確無侵占犯意等語。經查，國王票務初期確係借用華友票務之刷卡機，甲○
    係在被告已將款項領走後才告知被告所僱用之會計有關被告領走前開款項之事，
    被告事先可能不知情乙情，為告訴人甲○所不否認，顯見被告確係在誤認該款項
    係華友票務所有之情況下，而誤將該款項領走使用，難認被告有何業務侵占及背
    信之犯意，又被告前開侵占三百張機票款項計二十九萬四千元之行為，既係該當
    業務侵占罪之構成要件，揆諸前開判例，自不能論以背信罪，綜上所述，本均應
    諭知無罪之判決，然公訴意旨認前開部分與有罪部分，分別有連續犯及牽連犯裁
    判上一罪關係，本院爰均不另為無罪之諭知，末此說明。
據上論斷，應依刑事訴訟法第二百九十九條第一項前段，刑法第三百三十六條第二項
、第七十四條第一款，罰金罰鍰提高標準條例第一條前段，判決如主文。
中      華      民      國      八十九      年    五    月      三十    日
                                    法  官  陳  得  利
右正本證明與原本無異。
如不服本判決，應於判決送達後十日內，向本院提出上訴狀。
                                    書記官
中      華      民      國      八十九      年    五    月      三十    日
附錄本案論罪科刑法條全文：
刑法第三百三十六條第二項
對於業務上所持有之物，犯前條第一項之罪者，處六月以上五年以下有期徒刑，得併
科三千元以下罰金。


司法院資訊處製作；財團法人民間司法改革基金會備份。
